臺北高等行政法院判決　　　　　　　　　　　　　　九十二年度訴字第一二二○號
　　　　　　　　　　　　　　　.
　　原　　　告　甲○○○
　　被　　　告　勞工保險局
　　代　表　人　廖碧英總經理.
　　訴訟代理人　丙○○
　　　　　　　　丁○○
右當事人間因勞保事件，原告不服行政院勞工委員會中華民國九十二年一月二十日
勞訴字第０九一００四七五號訴願決定，提起行政訴訟。本院判決如左：
　　主  文
原告之訴駁回。
訴訟費用由原告負擔。
　　事  實
一、事實概要：被保險人尤正彥於九十年十二月二十六日因跌倒致顱內出血死亡，其
    配偶即原告以其係於上班途中發生事故而死亡，於九十一年一月二十二日檢據申
    請被保險人職業傷害本人死亡給付。案經被告審查，以被告並非於上班途中發生
    事故或工作當場促發疾病致死，所請與勞工保險被保險人因執行職務而致傷病審
    查準則 (下稱職業傷病審查準則)第四條第一項及第二十一條規定不符，不得視
    為職業傷害，乃於九十一年四月二十三日以保給命字第０九一六０二七二五二０
    號函核定發給普通傷病死亡給付。原告不服，向勞工保險監理委員會申請審議，
    經審定駁回後，提起訴願，亦遭決定駁回，遂提起本件行政訴訟。
二、兩造聲明：
　　(一)原告聲明：
      1.訴願決定、審議決定及原處分關於否准原告後開請求部分均撤銷。
      2.被告應按職業傷害再核給新台幣(下同)四十萬一千元死亡給付。
　　(二)被告聲明：駁回原告之訴。
三、兩造之爭點：被保險人是否於上班途中發生事故而死亡？
　　(一)原告主張之理由：
      1.原告之配偶確於九十年十二月二十五日上午七時三十分出門上班途中發生事
        故，鄰人陳文和於住處外「人行道上」發現並通知家屬。其時，原告之配偶
        身穿工作制服等候其胞妹搭便車去上班，自屬被保險人因執行職務從日常生
        活住處所往返就業場所之應經途中發生事故。
      2.高雄長庚紀念醫院函覆被告謂：被保險人事故當日係因癲癇發作而跌倒，此
        與實情不符。本件案發時間為七時三十分，從其發生之時間七點三十分距離
        上班地點，上班途中約三十分鐘，正赴八時許公司上班、自屬從日常居、住
        處所往返就業場所之應經途中發生事故。
  　(二)被告主張之理由：
      1.查高雄縣警察局鳳山分局鳳崗派出所受理各類案件紀錄記載原告之配偶『上
        班前』跌倒，尚難執此證明其係上班途中發生事故。
      2.財團法人高雄長庚紀念醫院診療資料表記載「家中」因癲癇發作而跌倒受傷
        不治，該院之紀錄所載為主訴之內容，亦即病患或家屬之告稱，非醫院之臆
        測，應具有相當之可信程度。
      3.事故發生地點係在原告配偶住所之自宅門口前，原告之配偶尚未使用其日常
        之交通工具，亦即尚未進入其日常習慣所謂之上班途中，自非屬職業災害自
        明。原告事後之說詞未院醫院病歷主訴之記載不符，且又缺乏積極之證據，
        證明確係上班途中發生之事故。
　　理  由
一、按「勞工保險分左列二項：一普通事故保險：分生育、傷病、醫療、殘廢、失業
    、老年及死亡七種給付。二職業災害保險：分傷病、醫療、殘廢及死亡四種給付
    。」「被保險人因執行職務而致傷害或職業病不能工作，以致未能取得原有薪資
    ，正在治療中者，自不能工作之第四日起，發給職業傷害補償費或職業病補償費
    。…前項因執行職務而致傷病之審查準則，由中央主管機關定之。」勞工保險條
    例第二條、第三十四條第一項前段、條所明定。又「本準則依勞工保險條例第三
    十四條第二項規定訂定之。」「被保險人因執行職務而致傷病之審查，除法令另
    有規定外，依本準則辦理。」「被保險人上、下班於適當時間，從日常居、住處
    所往返就業場所之應經途中發生事故而致之傷害，視為職業傷害。」及「被保險
    人於作業中，於工作當場促發疾病，而該項疾病之促發與作業有相當因果關係者
    ，視為職業病。」亦為勞工保險被保險人因執行職業致傷病審查準則 (下稱職業
    傷病審查準則)第一條、第二條、第四條第一項及第二十一條所明定。
二、本件台灣櫻井股份有限公司前被保險人尤正彥於九十年十二月二十六日因跌倒致
    顱內出血死亡，其配偶即原告於九十一年一月二十二日申請被保險人本人之職業
    傷害死亡給付，案經被告審查，以被保險人並非於上班途中發生事故或工作當場
    促發疾病致死，核與職業傷病審查準則第四條第一項及第二十一條規定不符，不
    得視為職業傷害，乃於九十一年四月二十三日以保給命字第０九一六０二七二五
    二０號函核定發給普通傷病死亡給付之事實，有勞工保險給付申請書、臺灣高雄
    地方法院檢察署檢相驗屍體證明書及被告核定通知書附卷可稽，並為兩造所不爭
    ，自堪信為真正。
三、原告不服循序提起行政訴訟，主張：被保險人尤正彥平日均搭載住同棟樓房之胞
    妹乙○○駕駛之自用小客車上班，該車即停放於該棟樓騎樓外之人行道上，事發
    當日，被保險人係在停車之前開人行道上等候其胞妹前來開車時跌倒，致顱內出
    血死亡，自屬因執行職務從日常生活住處所往返就業場所之應經途中發生事故，
    被告應核給依職業傷害死亡給付等語。
四、經查，原告提出之前開申請書雖記載：被告於九十年十二月二十五日上午七時三
    十分出門上班途中，在自宅 (鳳山市○○路十八之二號)門前跌倒致顱內出血，
    經送醫手術不治，翌日死亡等語。惟經被告調閱高雄縣警察局鳳山分局鳳崗派出
    所受理各類案件紀錄表載略以：「案發時間：九十年十二月二十五日七時三十分
    ，發生地：高雄縣鳳山市○○里○○路十八之二號，報案人：尤懿方，報案時間
    ：九十年十二月二十六日十七時，報案內容：正彥君於上述時地要上班前跌倒經
    送醫手術後宣告死亡。」等情，再經被告派員訪查結果，原告陳稱：被保險人平
    日搭乘其小姑之便車上下班，當天被保險人先出門，站在住宅騎樓外人行道上，
    等待其小姑來開車上班，當時其與小姑尚在屋內，事故發生時無人目擊，渠等係
    經路人告知有人臥倒家門前騎樓外人行道上，始將被保險人扶回屋內再送醫等語
    ，核與原告於本院審理時所述情形相符，此有前開受理各類案件紀錄表、被告所
    屬高雄辦事處九十一年三月十九日九一保高縣辦字第０三六二號函及勞工保險業
    務訪問紀錄附原處分卷可稽，嗣被告函向被保險人就診之財團法人高雄長庚紀念
    醫院查詢其診療情形，經醫院函覆略以：被保險人自八十七年四月九日起，即因
    癲癇症在該院追蹤治療，事故當日係因在家裡癲癇發作造成頭部外傷及顱內出血
    等情，並有該醫院九十一年四月十一日九一長庚院高字第０八四三號函檢附勞工
    保險查詢病患診療資料摘錄表附原處分卷可參。故依上開證據，足認原告係在其
    住宅騎樓前之人行道上等候其妹前來開車載其上班時，因癲癇發作而跌倒在地，
    致顱內出血而不治死亡，核該事故發生地點仍屬被保險人住所之設備活動範圍內
    ，被保險人尚未使用其日常交通工具或進入其日常習慣所謂之上班途中，自非屬
    上班途中發生之事故，即不得視為職業災害；又被保險人所患癲癇症屬普通疾病
    ，該項疾病之促發與其作業顯無相當因果關係，亦不得視為職業病。從而，被告
    以被保險人並非於上班途中發生事故或工作當場促發疾病致死，核與職業傷病審
    查準則第四條第一項及第二十一條規定不符，不得視為職業傷害，乃核定發給普
    通傷病死亡給付，於法並無不合。原告徒執被保險人係在住宅騎樓外之人行道上
    跌倒受傷而死亡，並非在住宅內跌倒受傷，即應屬於上班途中發生事故而死亡云
    云，顯有誤解，尚不足採。
五、綜上所述，原處分於法並無違誤，審議審定、訴願決定遞予維持，亦無不合，原
    告仍執前詞，訴請撤銷，並請求被告再核給四十萬一千元職業傷害死亡給付，均
    無理由，應予駁回。
據上論結，本件原告之訴為無理由，爰依行政訴訟法第九十八條第三項前段，判決如
主文。
中　　　華　　　民　　　國　　九十三　　年　　　四　　　月　　 十三 　　日
                       臺 北 高 等 行 政 法 院   第 一 庭
                                     　　 審 判 長 法  官　徐瑞晃
                                     　　          法  官　吳慧娟
                                             　　  法  官　蕭惠芳
右為正本係照原本作成。
如不服本判決，應於送達後二十日內，向本院提出上訴狀並表明上訴理由，如於本判
決宣示後送達前提起上訴者，應於判決送達後二十日內補提上訴理由書（須按他造人
數附繕本）。
中　　　華　　　民　　　國　　九十三　　年　　　四　　　月　　 十四 　　日
            　　　　　　　　　　　　　　           書記官　李淑貞
